【裁判字號】    92,訴,1249
【裁判日期】    920624
【裁判案由】    偽造有價證券等
【裁判全文】
臺灣板橋地方法院刑事判決                        九十二年度訴字第一二四九號
    公  訴  人  臺灣板橋地方法院檢察署檢察官
    被      告  丙○○
    指定辯護人  甲○公設辯護人  吳天明
右列被告因偽造有價證券案件，經檢察官提起公訴（九十二年度偵字第四六一五號）
，甲○判決如左：
    主  文
丙○○意圖供行使之用，而偽造有價證券，處有期徒刑壹年柒月。
附表所示之偽造支票紙均沒收。
    事  實
一、丙○○於民國九十一年六月間，欲持支票向乙○○調借款項，因慮及乙○○不願
    收受由其所簽發之支票，竟意圖供行使之用，明知如附表所示之三張支票，均係
    其前於同年六月間某日，在其台北縣蘆洲市○○街三十九號七樓住處，趁來訪友
    人「吳順中」不注意之際，於其向台新國際商業銀行蘆洲分行申請開設支票帳戶
    所取得之支票之「發票人」欄上，盜蓋「吳順中」之印章，偽造而成，竟持該三
    張偽造之支票，至乙○○位在臺北縣三重市○○○路二五六巷七一號住處，向乙
    ○○詐騙調借現金一百十萬元，乙○○不知有詐，誤以該三紙支票為真實，遂允
    借予現金並當場如數交付。嗣經乙○○於如附表所示支票之發票日期提示，均因
    存款不足且簽章不符而遭退票不獲兌現，丙○○亦於詐得現款後即未還款，始知
    該支票業經偽造及受騙情事。
二、案經乙○○訴請臺灣板橋地方法院檢察署檢察官偵查起訴。
    理  由
一、右揭事實，業據被告丙○○於偵查及甲○審理時坦承不諱，核與告訴人乙○○於
    偵查及甲○審理時之指訴情節相符；又上開三紙支票並非由票載發票人吳順中所
    領用，而支票上之印文亦非留存於銀行之印鑑等情，業據被告供述明確，且有偽
    造之支票、暨退票理由單各三紙在卷可憑，足認被告確有上揭行使偽造支票之事
    實。本件事證已甚明確，被告犯行堪以認定。
二、按支票為有價證券，被告丙○○意圖供行使之用，偽造如附表所示之三紙支票，
    並持以向被害人詐得借款，核其所為，係犯刑法第二百零一條第一項之偽造有價
    證券罪。其偽造盜用印章之行為，係偽造有價證券之部分行為，不另論罪。公訴
    人就被告上開盜用「吳順中」之印章於如附表所示三紙支票之發票人欄上之犯行
    雖漏未起訴，甲○認此部分之犯行與前開論罪科刑部分具有實質上一罪關係，為
    起訴之效力所及，甲○自應併予審理；而公訴意旨另認為該偽造之三紙支票發票
    人欄上之「吳順中」印文係偽造，然此為被告所否認，亦未有偽造之「吳順中」
    印章扣案足資佐證，此外復查無其他積極證據證明被告有此部分偽造印文犯行，
    惟因公訴人認此部分與本件上開論罪科刑部分具有實質上一罪關係，故不另為無
    罪之諭知，附此敘明。又行使偽造有價證券之低度行為復為偽造有價證券之高度
    行為吸收，亦不另論罪。又被告係行使偽造有價證券，以取得票面價值之對價（
    即借款一百十萬元），該行為即包含詐欺性質，不另論以詐欺取財罪。雖公訴人
    認被告係先於九十一年五月間，意圖為自己不法之所有，明知並無清償能力，仍
    持一張無法兌現之支票做為擔保，向告訴人乙○○佯稱生意上急需週轉，而借得
    一百十萬元，嗣因該支票即將到期，被告始另偽造上開三紙支票，持向告訴人換
    回先前交付之支票，因認被告係另涉犯刑法第三百三十九條第一項之詐欺取財罪
    嫌，惟查，告訴人於偵查中已明白指陳：被告即係持如附表所示之三紙支票向伊
    借款，並未曾換票乙節屬實（詳見臺灣板橋地方法院檢察署九十一年度發查字第
    三０四四號偵查卷第十二頁），足認被告於向告訴人借款伊始即係持如附表所示
    之三紙支票，並非用以供擔保先前之借款。此外，復無積極證據證明被告另有持
    支票供擔保以詐欺告訴人乙○○犯行，此部分原應為無罪之諭知，惟公訴人認此
    部分犯行為行使有價證券以外之另一行為，而與前開論罪之偽造有價證券犯行部
    分，有方法結果之牽連犯關係，爰不另為無罪之諭知。斟酌被告自始即坦承犯行
    ，而告訴人已表明與被告為多年朋友關係，且之前被告即多次向伊告貸週轉，還
    款均正常，而此次借款被告縱使不交付該三張偽造支票，伊亦會同意借款予被告
    ，希望被告還款，即願原諒被告等語，又被告事後已陸續清償三十餘萬元予告訴
    人，有匯款回條聯四紙在卷可稽，是被告偽造支票所侵害法益尚屬輕微，縱科以
    最低法定刑，亦顯屬情輕法重，爰依刑法第五十九條，減輕其刑。爰審酌被告品
    行、生活狀況、智識程度、犯罪之動機、目的、手段、其與被害人為多年朋友關
    係，犯罪對被害人所生財產上之損害非小，而迄今僅清償部分債務，尚未與告訴
    人達成和解，及犯罪後坦承犯行態度尚稱良好等一切情狀，量處如主文所示之刑
    ，以資懲儆。又如附表所示之偽造支票三紙，雖在被害人乙○○持有中，未經扣
    案，仍應依刑法第二百零五條規定，不問屬於犯人與否，均宣告沒收之。
據上論斷，應依刑事訴訟法第二百九十九條第一項前段，刑法第二百零一條第一項、
第二百零五條、第五十九條，罰金罰鍰提高標準條例第一條前段，判決如主文。
本案經檢察官鄧媛庭執行職務。
中      華      民      國      九十二      年      六    月   二十四   日
                              臺灣板橋地方法院刑事第六庭
          法  官  林  淑  婷
右正本證明與原本無異
如不服本判決應於送達後十日內向甲○提出上訴狀
                                      書記官  廖  貞  音
中      華      民      國      九十二      年      六    月    二十四  日
附錄本案論罪科刑法條全文：
刑法第二百零一條第一項
意圖供行使之用，而偽造、變造公債票、公司股票或其他有價證券者，處三年以上十
年以下有期徒刑，得併科三千元以下罰金。
刑法第二百零五條
偽造、變造之有價證券、郵票或印花稅票及前條之器械、原料，不問屬於犯人與否，
沒收之。
   【附表】：
  ┌─────┬───────┬────────┬──────┬─────
  │付款銀行暨│  發  票  日  │    面   額     │票據號碼    │票載發票人
  │支票帳號  │              │  （新臺幣）    │            │
  ├─────┼───────┼────────┼──────┼─────
  │台新國際商│ 91年7月31日  │肆拾參萬元      │LC0000000   │「吳順中」
  │銀行蘆洲分│              │                │            │
  │帳號：7000│              │                │            │
  │8-9       │              │                │            │
  ├─────┼───────┼────────┼──────┼─────
  │同右      │ 91年8月1日   │參拾萬元        │LC0000000   │同右
  ├─────┼───────┼────────┼──────┼─────
  │同右      │ 91年8月3日   │肆拾萬元        │LC0000000   │同右
  └─────┴───────┴────────┴──────┴─────


司法院資訊處製作；財團法人民間司法改革基金會備份。
